【裁判字號】    95,抗,995
【裁判日期】    951002
【裁判案由】    假扣押
【裁判全文】
臺灣高等法院民事裁定                   95年度抗字第995號
抗  告  人  寶華商業銀行股份有限公司
法定代理人  丙○○
上列抗告人與相對人天龍國際企業有限公司等三人間假扣押事件
，對於中華民國95年6月26日臺灣板橋地方法院95年度裁全字第
7087號裁定，提起抗告，本院裁定如下：
    主  文
原裁定廢棄。
抗告人以新台幣肆拾萬元或同值之八十六年乙類第三期中央政府
重大交通建設公債為相對人供擔保後，得對於相對人財產，在新
台幣壹佰貳拾萬元之範圍內，實施假扣押；但相對人如以新台幣
壹佰貳拾萬元為抗告人供擔保或將請求之金額提存後，得免為或
撤銷前項假扣押。
聲請及抗告費用由相對人連帶負擔。
    理  由
一、抗告人於原法院聲請意旨略以：相對人天龍國際企業有限公
    司（下稱天龍公司）於民國94年6月27日，邀同相對人甲○
    ○、乙○○為連帶保證人，向抗告人申請借款200萬元，借
    款期限自94年6月29日起至97年6月28日止，並約定借款利息
    按年利率8.5%固定計息，違約金按借款餘額，自應償付之日
    起，其逾期在6個月內部分照約定利率一成加付違約金，超
    過6個月者，照約定利率之二成加付違約金。詎相對人天龍
    公司自95年4月29日起未依約繳交本息，目前尚積欠本金149
    萬4,399元及依約應付之利息及違約金未清償，經抗告人催
    告後仍置之不理，且本件為信用貸款，相對人無其他財產來
    源，抗告人尚未對其提起本案訴訟，如不對相對人財產實施
    假扣押，則抗告人債權恐無法受償。近聞相對人等有脫產意
    圖以規避本案債務，則抗告人之債權恐有日後不能執行或甚
    難執行之虞，上開釋明如有不足，抗告人願提供現金或等值
    之86年乙類第三期中央政府交通建設公債供擔保以代釋明之
    不足，請准將相對人等之財產於120萬元範圍內予以假扣押
    ，以保全日後之強制執行等語。
二、原法院以抗告人即債權人聲請假扣押，僅提出融資貸款契約
    書、帳卡、聯徵資料及催告函等影本文件釋明其「請求」。
    惟未據提出能即時調查之證據，以釋明所主張之「假扣押原
    因」至使原法院信其「假扣押之原因」大致為適當。抗告人
    既未釋明「假扣押之原因」，雖抗告人陳明願供擔保以代釋
    明，亦不得准予假扣押，而駁回抗告人之聲請。
三、抗告意旨略以：抗告人聲請假扣押，業據提出融資貸款契約
    書、帳卡、聯徵資料及催告函等影本為證，上開契約書記載
    相對人為借保人，又相對人積欠債務龐大，有聯徵資料可稽
    ，另相對人對債務不理，有催告函可證，且本案貸款為信用
    貸款，相對人等無其他償債來源，抗告人尚未對其提起本案
    訴訟，而授信人員歐建祺於95年6月2日至相對人營業所勘查
    結果，現場已無營業，連絡保證人家屬，表示負責人、連帶
    保證人甲○○、乙○○均前往大陸，有立可貸催收業務申請
    表影本可按，如不對相對人財產實施假扣押，則抗告人債權
    恐無從受償。故抗告人所主張之請求及假扣押之原因，已提
    出可使法院信其主張為真實且能及時調查之一切證據，顯已
    就假扣押之原因為釋明證據。以抗告人就假扣押原因存在之
    證明方法甚屬困難等情以觀，抗告人陳述為假扣押原因之釋
    明，應屬可取。況且釋明如有不足，抗告人願提供現金或等
    值之政府公債供擔保以代釋明之不足。為此請求廢棄原裁定
    ，准予抗告人之聲請等語。
四、按金錢請求，或得易為金錢請求之請求，有日後不能執行或
    甚難執行之虞者，得聲請假扣押，此項聲請，依民事訴訟法
    第526條第1項及第284條規定，對於請求及假扣押之原因，
    應提出能即時調查之證據以釋明之。又假扣押之原因釋明如
    有不足，而債權人陳明願供擔保或法院認為適當者，法院得
    定相當之擔保，命供擔保後為假扣押，同法第526條第2項亦
    有明文。
五、經查，抗告人於原法院聲請就相對人等之財產於債權額範圍
    內為假扣押，原法院以抗告人未釋明假扣押之原因，雖陳明
    願供擔保以代釋明，亦不應准許，而駁回抗告人之聲請。惟
    抗告人於原法院除提出融資貸款契約書、帳卡、聯徵資料及
    催告函等影本文件以釋明其請求外，並陳明「近聞債務人等
    有脫產意圖以規避本案債務，若不予即時聲請鈞院實施假扣
    押而任其處分，則債權人之債權恐有日後不能執行或甚難執
    行之虞」等語，復提出授信人員歐建祺於95年6月2日至相對
    人營業所勘查結果，現場已無營業，連絡保證人家屬，表示
    負責人、連帶保證人甲○○、乙○○均前往大陸，有立可貸
    催收業務申請表影本可按，則抗告人已釋明其請求及假扣押
    原因，並陳明願供擔保以代釋明之不足，經核於法尚無不合
    ，應予准許。原法院以抗告人未釋明假扣押原因而裁定駁回
    其聲請，容有未洽；抗告意旨指摘原裁定不當，求予廢棄，
    非無理由，自應由本院將原裁定廢棄，並分別酌定相當之擔
    保金額，裁定如主文第二項所示。
六、據上論結，本件抗告為有理由，爰裁定如主文。
中    華    民    國    95    年    10    月    2    日
                    民事第十三庭
                        審判長法  官  陳昆煇
                              法  官  陳駿璧
                              法  官  李錦美
正本係照原本作成。
不得抗告。
中    華    民    國    95    年    10    月    2     日
                              書記官  鐘秀娥


司法院資訊處製作；財團法人民間司法改革基金會備份。
